【裁判字號】    98,簡,358
【裁判日期】    980909
【裁判案由】    綜合所得稅
【裁判全文】
臺北高等行政法院判決
                                       98年度簡字第358號
原      告  甲○○
被      告  財政部臺北市國稅局
代  表  人  乙○○（局長）住同上
上列當事人間綜合所得稅事件，原告不服財政部中華民國98年5
月18日台財訴字第09800168580 號（案號：第00000000號）訴願
決定，提起行政訴訟，本院判決如下：
    主  文
原告之訴駁回。
訴訟費用由原告負擔。
    事實及理由
一、程序事項：
    本案原告爭訟之裁罰金額為新臺幣（下同）51,880元，未超
    過20萬元。而司法院曾於民國（下同）92年9 月17日以（92
    ）院台廳行一字第23681 號令，依行政訴訟法第229 條第2
    項之規定，將行政訴訟法第229 條第1 項之簡易案件金額（
    價額）自3 萬元，提高為20萬元。故本案應認合於行政訴訟
    法第229 條第1 項第1 款「關於稅捐課徵事件涉訟，所核課
    之稅額在新臺幣20萬元以下（原為3 萬元，現提高為20萬元
    ）而涉者」之規定，應依簡易訴訟程序進行之。
二、事實概要：
    原告取得台灣佛性山國際佛性會（下稱國際佛性會）所開立
    日期為95年2 月25日、4 月25日、7 月27日、9 月29日及11
    月25日之捐贈收據5 紙，面額共計250,000 元，於辦理95年
    度綜合所得稅結算申報時，列報為捐贈扣除額，案經被告依
    據通報及查得資料，以原告無捐贈事實，否准認列，並查獲
    尚漏報本人及其扶養親屬顧維琦、孫松齡營利及利息所得計
    404,818 元，除併課核定綜合所得總額2,220,550 元，綜合
    所得淨額1,244,993 元，補徵稅額52,213元外，並依所得稅
    法第110 條第1 項規定，按所漏稅額51,880元處以1 倍之罰
    鍰計51,880元。原告對罰鍰處分不服，申請復查，經被告98
    年3 月3 日財北國稅法二字第0980214368號復查決定書駁回
    ；原告仍不服，向財政部提起訴願，遭決定駁回後，遂向本
    院提起本件行政訴訟。
三、本件原告主張：
    原告於95年度捐贈國際佛性會屬實，且從未要求該會退還捐
    贈款項，何來收訖該會退款收據。原告已於限定日期內繳納
    應補繳稅額，足以顯示原告無抗稅之犯意，被告不應只聽信
    國際佛性會片面之詞，因而認定原告蓄意虛列捐贈扣除額，
    實有失公平公正客觀之原則等情。並聲明求為判決撤銷訴願
    決定及原處分。
四、被告則以：
  (一)按行為時所得稅法第71條第1 項規定：「納稅義務人應於每
    年5 月1 日起至5 月31日止，填具結算申報書，向該管稽徵
    機關，申報其上一年度內構成綜合所得總額……之項目及數
    額，以及有關減免、扣除之事實，並應依其全年應納稅額減
    除……扣繳稅額及可扣抵稅額，計算其應納之結算稅額，於
    申報前自行繳納。……」第110 條第1 項規定：「納稅義務
    人已依本法規定辦理結算申報，但對依本法規定應申報課稅
    之所得額有漏報或短報情事者，處以所漏稅額2 倍以下之罰
    鍰。」次按稅務違章案件減免處罰標準第3 條第2 項第2 款
    第2 目規定：「綜合所得稅納稅義務人依所得稅法第110 條
    規定應處罰鍰案件，有下列情事之一者，免予處罰：……二
    、納稅義務人未申報或短漏報之所得……經調查核定有依規
    定應課稅之所得額在新臺幣25萬元以下或其所漏稅額在新臺
    幣1 萬5 千元以下，且無下列情事之一：……（二）虛報免
    稅額或扣除額。」
  (二)經查國際佛性會雖於95年度開立捐贈收據予原告，惟該會於
    97年6 月11日以00266 號函，向被告所屬大安分局說明該會
    94、95年度有許多捐贈者事後反悔，要求退還捐贈款項，並
    隨函檢附原告於96年4 月26日要求該會退還95年度全部捐款
    且已收訖之收據，稱原告並無捐贈該會之事實；而原告雖稱
    其確有捐贈，系爭退款收據有捏造之可能云云，惟迄未提示
    捐贈之資金來源、流程或其他捐贈收據以外之事證以實其說
    ，從而原告既於95年度綜合所得稅結算申報期間前，即已無
    捐贈國際佛性會之實，然申報時仍列舉扣除該筆捐贈，自屬
    虛報捐贈扣除額，被告按所漏稅額處1 倍罰鍰並無違誤等語
    ，資為抗辯。並聲明求為判決駁回原告之訴。
五、
  (一)針對原告95年度綜合所得稅之稅基量化，原告申報捐贈扣除
    額250,000 元，但經被告以上開捐贈扣除額為虛報，加回該
    筆款項重新計算稅額後，認原告漏報稅款51,880元，而對之
    補稅裁罰。為此原告以該裁罰處分為本案程序標的，提起本
    件行政爭訟。其主要論點即是捐贈為真正，至於被告所言，
    捐款事後經受贈單位退回一事，與事實不符。又其事後遵命
    補稅，並無抗稅故意，不應加以處罰。
  (二)經查：
    1.捐款事實本應由原告舉證證明其事，即使本案原因事實之
      實證特徵為「原告捐款在先，再因其受贈單位之請求，而
      由受贈單位退回」，原告仍應先證明捐贈資金確曾流向受
      贈單位，此時被告才需就事後捐贈取消資金回流一事，負
      擔客觀證明責任。
    2.本案原告連捐贈之資金流向均無法證明，其已為捐贈之事
      實主張即非可採。
    3.又納稅義務人在特定捐贈事實無法證明為真正之情況下，
      仍申報該捐贈所對應之所得稅捐贈扣除額，其主觀上之漏
      稅違章故意已可確認，原告所辯其無抗稅意圖一節，自非
      可採。
  (三)總結以上所述，做為本案爭訟程序標的之裁罰處分客觀上於
    法無違，訴願決定予以維持亦無違誤，原告訴請撤銷為無理
    由，應予駁回。
六、據上論結，本件原告之訴為無理由，依行政訴訟法第233 條
    第1 項、第236 條、第98條第1 項前段，判決如主文。
中    華    民    國    98    年    9     月    9     日
                    臺北高等行政法院第六庭
                                    法  官  帥  嘉  寶
上為正本係照原本作成。
本件以訴訟事件所涉及之法律見解具有原則性者為限，始得於本
判決送達後20日內向本院提出上訴狀並表明上訴理由，如已於本
判決宣示後送達前提起上訴者，應於判決送達後20日內補具上訴
理由（均按他造人數附繕本），且經最高行政法院許可後方得上
訴。
中    華    民    國    98    年    9     月    9     日
                                    書記官  陳  可  欣


司法院資訊處製作；財團法人民間司法改革基金會備份。
